臺灣士林地方法院刑事判決　　　　　　　 96年度訴字第842號
公　訴　人　臺灣士林地方法院檢察署檢察官
被　　　告　甲○○
上列被告因違反毒品危害防制條例案件，經檢察官提起公訴（96
年度偵字第8258號），而被告於準備程序中就被訴事實為有罪之
陳述，經合議庭裁定由受命法官獨任進行簡式審判程序，並判決
如下：
    主  文
甲○○明知為禁藥而轉讓，處有期徒刑陸月，扣案之禁藥甲基安
非他命伍包（壹包淨重零點零陸公克；另肆包驗餘淨重貳點捌肆
陸公克），均沒收。又明知為禁藥而轉讓，處有期徒刑陸月，扣
案之禁藥甲基安非他命肆包（驗餘淨重貳點捌肆陸公克）沒收。
又明知為禁藥而轉讓，處有期徒刑陸月，扣案之禁藥甲基安非他
命壹包（壹包淨重零點零捌公克，另肆包驗餘淨重貳點捌肆陸公
克），均沒收。應執行有期徒刑壹年貳月，扣案之禁藥甲基安非
他命陸包（壹包淨重零點零陸公克，另壹包淨重零點零捌公克，
另肆包驗餘淨重貳點捌肆陸公克），均沒收。
    事實及理由
壹、程序部分：
一、按適用簡式審判程序之有罪判決書之製作，準用刑事訴訟法
    第454 條之規定，同法第310 條之2 定有明文。本件適用簡
    式審判程序，應依刑事訴訟法第454 條規定為判決書之製作
    ，先予敘明。
二、次按簡式審判程序之證據調查，不受刑事訴訟法第159 條第
    1 項所定：「被告以外之人於審判外之言詞或書面陳述，不
    得作為證據。」之限制，此見同法第273 條之2 規定甚明，
    是本件汪志宛、王芳棋及乙○○於警詢、偵訊時之證述，雖
    均屬被告以外之人於審判外所為之陳述，亦得作為證據，併
    予敘明。
貳、實體認定部分：
一、犯罪事實：甲○○明知甲基安非他命業經公告屬藥事法第22
    條第1 項第1 款所列之禁藥，不得非法轉讓，竟(一)基於轉讓
    禁藥之犯意，於民國96年7 月1 日某時，在其位於臺北縣淡
    水鎮○○路182 巷17號4 樓之住處，無償轉讓禁藥甲基安非
    他命約0.1 公克予汪志宛。(二)復另基於轉讓禁藥之犯意，於
    96年7 月2 日上午8 時許，在其臺北縣淡水鎮○○路182 巷
    17號4 樓住處，供讓王芳棋吸1 、2 口之方式，無償轉讓數
    量不詳之甲基安非他命予王芳琪。(三)又另基於轉讓禁藥之犯
    意，於96年7 月2 日23時許，在其臺北縣淡水鎮○○路182
    巷17號4 樓住處，無償轉讓0.2 公克之甲基安非他命予乙○
    ○。嗣於96年7 月3 日凌晨0 時30分許，在上揭住處為警查
    獲，在甲○○處扣得禁藥甲基安非他命肆包（淨重2.86公克
    ，驗餘淨重2.846 公克），在汪志宛處扣得甲基安非他命1
    包（淨重0.06公克），在乙○○處扣得甲基安非他命1 包（
    淨重0.08公克），並循線查悉上情。案經臺北縣政府警察局
    淡水分局報告臺灣士林地方法院檢察署檢察官偵查起訴。
二、上揭犯罪事實，均據被告甲○○於本院訊問時坦承不諱，犯
    罪事實(一)部分，並經證人汪志宛於警詢時證稱：在伊身上之
    毒品是自被告處取得等語（見臺灣士林地方法院檢察署96年
    度偵字第8258號卷【以下簡稱偵卷】第21頁）；於偵訊時證
    稱：毒品是2 天前（指96年7 月1 日）被告免費提供的等語
    屬實（見偵卷第132 頁），此外復有96年7 月3 日凌晨0 時
    30分許在汪志宛處查獲扣案之甲基安非他命1 包（淨重0.06
    公克）及臺北縣政府警察局淡水分局查獲涉嫌毒品危害防制
    條例毒品初步鑑驗報告書（見偵卷第70頁）、同時地在被告
    處查獲之甲基安非他命肆包（淨重2.86公克，驗餘淨重2.84
    6 公克）及台灣檢驗科技股份有限公司濫用藥物檢驗報告（
    見偵卷第166 頁）可資佐證，另證人汪志宛於96年7 月3 日
    為警查獲後採尿送驗之結果，甲基安非他命類確認檢驗結果
    ，數值高達51169ng/ml，此有臺北縣政府警察局淡水分局96
    年7 月21日北縣警淡刑字第0960019405號函所附台灣檢驗科
    技股份有限公司濫用藥物尿液檢驗報告附卷可稽（見偵卷第
    15 1至152 頁），足見被告轉讓予證人汪志宛施用者，確係
    甲基安非他命無訛。另犯罪事實(二)部分，則經證人王芳棋於
    警詢時證稱：被告免費請伊吸安非他命…伊最後1 次吸食安
    非他命是在96年7 月2 日早上8 時許，地點在被告住處等語
    （見偵卷第17頁）；於偵訊稱證稱：96年7 月2 日上午8 時
    被告有請伊吸安非他命等語（見偵卷第137 頁），另證人王
    芳棋於96年7 月3 日為警查獲後採尿送驗之結果，甲基安非
    他命類確認檢驗結果，數值高達8102ng/ml ，此有臺北縣政
    府警察局淡水分局96年7 月21日北縣警淡刑字第0960019407
    號函所附台灣檢驗科技股份有限公司濫用藥物尿液檢驗報告
    附卷可稽（見偵卷第148 至149 頁），足見被告轉讓予證人
    王芳棋施用者，亦確係甲基安非他命無訛。再犯罪事實(三)則
    經證人乙○○於警詢時證稱：所吸食之安非他命是向甲○○
    取得，最後1 次是於96年7 月2 日23日許，在被告住處取得
    ，被警方查獲的是剩下的等語（見偵卷第26至27頁），此外
    復有96年7 月3 日凌晨0 時30分許在乙○○處查獲扣案之甲
    基安非他命1 包（淨重0.08公克）及臺北縣政府警察局淡水
    分局查獲涉嫌毒品危害防制條例毒品初步鑑驗報告書（見偵
    卷第71頁）、同時地在被告處查獲之甲基安非他命肆包（淨
    重2.86公克，驗餘淨重2.846 公克）及台灣檢驗科技股份有
    限公司濫用藥物檢驗報告（見偵卷第166 頁）可資佐證，另
    證人乙○○於96年7 月3 日為警查獲後採尿送驗之結果，甲
    基安非他命類確認檢驗結果，數值高達31295ng/ml，此有臺
    北縣政府警察局淡水分局96年7 月21日北縣警淡刑字第0960
    019404號函所附台灣檢驗科技股份有限公司濫用藥物尿液檢
    驗報告附卷可稽（見偵卷第160 至161 頁），足見被告轉讓
    予證人乙○○施用者，確係甲基安非他命無訛，是被告就前
    揭犯罪事實之自白，應與事實相符，堪予採信，本件事證明
    確，應依法論科。
三、按甲基安非他命係安非他命之衍生物，業經行政院衛生署於
    69年12月8 日、75年7 月11日公告，列入藥物藥商管理法第
    16條第1 款（即現行藥事法第22條第1 項第1 款）之禁藥管
    理；嗣於79年10月9 日雖再以衛署藥字第904142號公告列入
    麻醉藥品管理條例（現行管制藥品管理條例）第2 條第4 款
    所定之「化學合成類麻醉藥品」管理，並明定於管制藥品管
    理條例第3 條所指「管制藥品」（即藥事法第11條之管制藥
    品）及毒品危害防制條例第2 條之第二級毒品，但上開列入
    藥事法禁藥之管理迄今並未解除，則轉讓甲基安非他命同時
    受藥事法及毒品危害防制條例之規範。而藥事法第83條第1
    項係於93年4 月21日修正公布（本件被告行為前），同年月
    23日施行，相較於毒品危害防制條例，新修正之藥事法為後
    法；依新修正之藥事法第83條第1 項規定，轉讓禁藥之法定
    刑為「7 年以下有期徒刑，得併科新臺幣5 百萬元以下罰金
    」，較毒品危害防制條例第8 條第2 項法定刑為「6 月以上
    5 年以下有期徒刑，得併科新臺幣70萬元以下罰金」為重，
    且毒品之範圍尚包括影響精神物質與其製品，而藥事之管理
    ，亦非僅止於藥品之管理。又毒品未必係經公告之禁藥，禁
    藥亦未必為毒品。再參諸藥事法之立法目的在於確保行政主
    管機關對於藥事之管理，藥事法第1 條定有明文，而與毒品
    危害防制條例係保障國民健康之保護目的不同，是毒品危害
    防制條例與藥事法二者，並無必然之特別法與普通法關係。
    故除非轉讓之甲基安非他命達毒品危害防制條例第8 條第6
    項之一定數量，經依法加重後之法定刑較藥事法第83條第1
    項之法定刑為重之情形外，因藥事法第83條第1 項為後法，
    且為重法，自應優先適用藥事法處罰（臺灣高等法院暨所屬
    法院94年法律座談會刑事類提案第8 號結論意旨參照），而
    本案被告實際轉讓安非他命與證人汪志宛、王芳棋及乙○○
    禁藥之數量，均不得依毒品危害防制條例第8 條第6 項規定
    加重其刑，是核被告所為，係犯藥事法第83條第1 項之轉讓
    禁藥罪。公訴人起訴法條認係犯毒品危害防制條例第8 條第
    2 項之轉讓第二級毒品罪，雖有未洽，惟因社會基礎事實同
    一，本院爰變更起訴法條而審理之。而被告3 次轉讓禁藥犯
    行，犯意各別，應予分論併罰。茲審酌被告基於朋友情誼而
    轉讓禁藥，其行為助長禁藥之流通，併其生活狀況、品行、
    智識程度、犯罪後坦承犯行，態度尚稱良好等一切情狀，就
    其3 次轉讓禁藥犯行，分別量處如主文所示之刑。又在甲○
    ○處扣得禁藥甲基安非他命肆包（淨重2.86公克，驗餘淨重
    2.846 公克），在汪志宛處扣得甲基安非他命1 包（淨重0.
    06公克），在乙○○處扣得甲基安非他命1 包（淨重0.08公
    克），均係禁藥甲基安非他命，為違禁物，爰依刑法第38條
    第1 項第1 款規定，宣告沒收。
六、公訴意旨另以：(一)被告除前揭犯罪事實(一)之犯行外，於96年
    底起至同年7 月1 日止，在同一地點，另轉讓第二級毒品安
    非他命約0.1 公克予汪志宛。(二)被告除第一次犯罪事實(三)之
    犯行外，於96年3 月間起至同年7 月上午8 時許，在同一地
    點，另轉讓第二級毒品安非他命予王芳棋多次，因認被告此
    部分亦涉犯毒品危害防制條例第8 條第2 項之連讓第二級毒
    品罪云云。然查：公訴人所指此部分被告轉讓第二級毒品予
    汪志宛及王芳棋之事實，雖據被告坦承不諱，而證人汪志宛
    及王芳棋於警詢、偵訊時亦均證稱自被告處取得安非他命云
    云。惟此部分被告所坦承及證人所述轉讓之物，是否確為第
    二級毒品安非他命，尚乏其他客觀證據足資證明，不能排除
    被告取得並轉讓予汪志宛或王芳棋之物，係以他物冒充第二
    級毒品之可能性，尚不得遽以證人汪志宛及王芳棋之證述及
    被告前揭供述，逕為被告不利之認定。而此部分，依起訴書
    所載，似認與前揭被告轉讓禁藥犯行，具有集合犯實質上一
    罪關係，爰不另為無罪之諭知，附此敘明。
七、依刑事訴訟法第273 條之1 第1 項、第300 條、第299 條第
    1 項前段，藥事法第83條第1 項，刑法第11條、第51條第5
    款、第38條第1 項第1 款，判決如主文。
八、如不服本判決，應於收受送達後10日內向本院提出上訴書狀
    ，其未敘述上訴之理由者並得於提起上訴後20日內向本院補
    提理由書（均須按他造當事人之人數附繕本）。
本案經檢察官洪三到庭執行職務。
中　　華　　民　　國　　96　　年　　10　　月　　11　　日
                  刑事第七庭法  官  周群翔
以上正本證明與原本無異。
                            書記官  劉育君
中　　華　　民　　國　　96　　年　　10　　月　　11　　日
附錄本案論罪科刑法條全文：
藥事法第83條
明知為偽藥或禁藥，而販賣、供應、調劑、運送、寄藏、牙保、
轉讓或意圖販賣而陳列者，處7 年以下有期徒刑，得併科新臺幣
5 百萬元以下罰金。
犯前項之罪，因而致人於死者，處7 年以上有期徒刑，致重傷者
，處3 年以上12年以下有期徒刑。
因過失犯第1 項之罪者，處2 年以下有期徒刑、拘役或科新臺幣
30萬元以下罰金。
第1 項之未遂犯罰之。
